【裁判字號】    95,訴,159
【裁判日期】    950630
【裁判案由】    強盜
【裁判全文】
臺灣嘉義地方法院刑事判決               95年度訴字第159號
公  訴  人  臺灣嘉義地方法院檢察署檢察官
被      告  乙○○
指定辯護人  黃裕中律師
上列被告因強盜案件，經檢察官提起公訴（95年度偵字第2095號
），本院判決如下：
    主  文
乙○○意圖為自己不法之所有，攜帶兇器，以強暴方式至使不能
抗拒，而取他人之物，累犯，處有期徒刑柒年陸月。
    事  實
一、乙○○前因妨礙公務案件，經法院判處有期徒刑3月確定，
    甫於94年3月1日執行完畢，詎猶不知悔改，意圖為自己不法
    之所有，於民國95年3月10日上午騎乘車牌號碼MCF-631號機
    車，並預藏客觀上具有危險性，足以對人之生命、身體構成
    威脅，可供兇器使用之水果刀1把，外出伺機強盜。於同日
    中午12時許行經嘉義縣新港鄉安和村4鄰41之21號「捷記商
    店」前，見甲○○1人獨自在內，即進入店內，以左手持水
    果刀指向甲○○胸前，右手則先後強拉甲○○頸上項鍊及胸
    前衣領，致使甲○○不能抗拒，扯開乙○○右手後即奪門而
    出，任由乙○○強取店內置放零錢之抽屜1只（內有新臺幣
    （下同）2,000元）後逃逸，並於途中將水果刀丟棄路旁，
    嗣經警循線查獲。
二、案經嘉義縣警察局民雄分局報請臺灣嘉義地方法院檢察署檢
    察官偵查起訴。
    理  由
一、訊據被告對於上揭時地前往捷記商店強取甲○○財物之事實
    坦承不諱，惟否認攜帶水果刀至現場，辯稱：係員警要伊承
    認有帶水果刀云云。另辯稱：伊事實上僅拿到300餘元云云
    。然查：
  (一)被告於上揭時地攜帶水果刀1把進入捷記商店強盜之事實，
    業據被告先後於警詢、偵查時坦承不諱。被告於本院審理時
    ，固否認警詢、偵查時之自白出於任意性，並稱「警察叫我
    承認有拿刀的部分，錄音帶沒有錄到，因為警詢當中有切到
    錄音」、「在偵查時所說，是因為在偵查前，警察說這樣說
    的話，檢察官就不會收押我」等語（見本院卷第24頁）。惟
    經本院於準備程序期日勘驗警詢錄音帶結果，被告警詢筆錄
    之記載核與警詢錄音帶內容相符，且警詢錄音內容問答較為
    繁複、瑣碎，多有員警與被告再次確認所述內容之情形，與
    警詢筆錄係經過整理、內容精簡之情況不同，有該準備程序
    筆錄可按；且被告警詢時所為陳述語氣平和、順暢，警詢過
    程中並無切換錄音帶之聲音等情，亦為被告及辯護人所不爭
    （見本院卷第23頁、24頁），足認該警詢筆錄乃員警依據被
    告之自由陳述而記錄者無疑。被告於本院審理時辯稱員警於
    警詢中切換錄音帶，要其承認帶水果刀，並要其偵查中為同
    樣之承認，以免遭羈押云云，自屬無稽。被告、辯護人否認
    警詢、偵查自白之任意性，而辯稱無證據能力云云，並不足
    採。
  (二)而被告前開警詢、偵查之自白，核與被害人甲○○於警詢及
    本院審理時指證遭被告持刀強盜之被害情節，以及證人莊鐵
    魁於警詢時證述其目擊被告強盜後逃逸並自後追逐之過程，
    均相符合；此外並有指認犯罪嫌疑人紀錄表、車籍作業系統
    -查詢認可資料、贓物認領保管單、被害報告書各1紙在卷可
    佐。是被告警詢、偵查中之自白核與事實相符，自堪採信，
    其於本院審理時翻異前詞，辯稱其並未持水果刀犯案云云，
    核係卸責之詞，不足採信。
  (三)另被告固辯稱僅強盜300餘元得逞云云，但與被害人指稱損
    失2,000元金額未合，經被害人於本院審理時以證人地位結
    證，證稱：「面額500元紙鈔有2張、面額100元紙鈔也有好
    幾張，也有50元、10元、5元、1元硬幣」等語（見本院卷第
    53頁），應認被害人係依抽屜內之紙幣、硬幣數量核算，並
    非隨意指稱其損失金額；且2,000元之數額非鉅，衡情被害
    人並無溢報被強盜金額之必要，是被告辯稱僅強盜300餘元
    等情，不足採信。
  (四)綜上，被告攜帶客觀上足供兇器使用之水果刀1把，於上揭
    時地強盜財物2,000元之事實，至屬無疑。本件事證明確，
    被告加重強盜犯行，洵堪認定，應依法論科。
二、按強盜罪所施用之強暴、脅迫手段，祇須足以壓抑被害人之
    抗拒，使其喪失意思自由為已足（最高法院30年臺上字第
    3023號判例意旨參照）。至於是否「不能抗拒」，除應考量
    行為人所實施之不法手段，是否足以抑制通常人之抗拒，使
    之喪失自由意思外，並應就被害人之年齡、性別、性格、體
    能及當時所處環境等因素，加以客觀之考察，以為判別標準
    。本件被告持水果刀指向被害人胸前，並抓被害人項鍊或胸
    前衣領，喝令被害人交付財物，其所為係屬直接對於人之身
    體施加物理力之強暴行為。又被告為20餘歲年輕力壯之男子
    ，被害人則係年逾7旬之老婦，在前揭體力相對弱勢、被告
    並手持刀械之情形，自難期待被害人能有何積極之反抗；而
    被害人於本院審理時，亦證稱伊不敢留在店裡，撥開被告右
    手即跑到外面等語（見本院卷第51至52頁），足見被害人對
    於被告在店內強盜財物之行為，已喪失其意思之自由，達不
    能抗拒之程度。另查本件被告強盜時所持之水果刀1把雖未
    扣案，然依一般生活之經驗法則，此類刀械多以金屬製成，
    且該水果刀長度為20公分，刀刃前端尖銳等情，復據證人甲
    ○○到庭結證明確（見本院卷第53頁），客觀上自足以對人
    之生命、身體及安全構成威脅，屬刑法第321條第1項第3款
    所指之「兇器」無疑。是被告攜帶兇器，以強暴方法至使被
    害人不能抗拒，而任由被告強盜財物，核其所為，係犯刑法
    第330條第1項之加重強盜罪。第查，被告前有如事實欄所示
    犯罪科刑情形，於94年3月1日執行完畢，有卷附臺灣高等法
    院被告全國前案紀錄表可按，其受有期徒刑之執行完畢，5
    年以內再犯本件有期徒刑以上之罪，為累犯，應依刑法第47
    條規定，加重其刑。
三、爰審酌被告前有竊盜、麻藥、妨害公務等犯罪科刑情形，素
    行不佳；且正值年輕力壯，竟不思以正途謀其生，僅因缺錢
    花用，即持刀強盜商店；固然強盜金額非鉅，被害人仍不免
    巨大驚駭，且嚴重危害社會治安，實值非難；兼衡以被告於
    實施加重強盜犯行之過程中，並未持兇器惡意對被害人施加
    任何傷害；犯罪後僅部分坦承犯行，復未與被害人和解等一
    切情狀，量處如主文所示之刑。另被告為本件加重強盜犯行
    時所使用之水果刀1把，固係供本件犯罪所用之物，然業經
    被告丟棄於路旁，此據被告偵查中供述明確（見偵查卷第12
    頁），顯已滅失，爰不為沒收諭知，併此敘明。
據上論斷，應依刑事訴訟法第299條第1項前段，刑法第330條第1
項、第47條，判決如主文。
本案經檢察官陳昭廷到庭執行職務
中    華    民    國    95    年    6     月    30    日
                  刑事第一庭審判長法  官  許進國
                                  法  官  張道周
                                  法  官  鄧晴馨
上列正本證明與原本無異。
如不服本判決，應於判決送達後10日內向本院提出上訴狀（應附
繕本）。告訴人或被害人如對於本判決不服者，應具備理由請求
檢察官上訴，其上訴期間之計算係以檢察官收受判決正本之日期
為準。
中    華    民    國    95    年    6     月    30    日
                                  書記官  陳慶時


司法院資訊處製作；財團法人民間司法改革基金會備份。
